【裁判字號】    87,訴,1180
【裁判日期】    890809
【裁判案由】    偽造文書等
【裁判全文】
臺灣桃園地方法院刑事判決                  八十七年度訴字第一一八０號
    公  訴  人  臺灣桃園地方法院檢察署檢察官
    被      告  甲○○
                乙○○
右列被告因偽造文書等案件，經檢察官提起公訴（八十七年度偵字第七六一九號），
本院判決如左：
    主      文
甲○○、乙○○共同行使偽造私文書，足以生損害於公眾及他人，各處有期徒刑壹年
。
扣案之編號Ｍ00000000號丁○○名義中華民國籍護照壹本、編號Ｍ0000
0000號丙○○名義中華民國籍護照壹本、甲○○、乙○○照片各貳張及未扣案之
條碼編號Ｚ000000000號普通護照入出境許可申請書上「甲○○」照片壹張
、條碼編號Ｚ000000000號普通護照入出境許可申請書上「乙○○」照片壹
張、統一編號Ｚ000000000號丁○○名義中華民國國民身分證上之「甲○○
」照片壹張、統一編號Ｚ000000000號丙○○名義中華民國國民身分證上之
「乙○○」照片壹張，均沒收。
    事      實
一、甲○○、乙○○均係中國大陸福建省福州市○○○○○道台灣前往美國打工賺錢
    ，竟於民國（下同）八十七年五月初在中國大陸福建省各以人民幣四萬六千元之
    代價，委託綽號「小陳」之台灣籍不詳真實姓名成年男子介紹，於同年月二十一
    日凌晨，自大陸福建省連江縣搭船偷渡來台，未經向我國內政部警政署入出境管
    理局申請許可而自馬祖北竿入境上岸，旋於是日中午十二時三十分許，甲○○、
    乙○○二人與前開綽號「小陳」之人復基於共同犯意聯絡，由「小陳」將甲○○
    、乙○○於大陸地區事先交付供變造身分證件使用之照片各一張貼於「小陳」以
    不詳原因取得之統一編號Ｚ000000000、Ｚ000000000號「丁○○」、「丙○○」中華民國國民身分證上，而變造完成該項證件，完成後，即
    交由甲○○、乙○○使用，其二人乃基於行使變造特種文書之概括犯意，便持上
    開變造之中華民國國民身分證由馬祖搭機至台北松山機場，再由「小陳」接應帶
  至台中市某處租屋藏匿，另「小陳」並持上開變造之中華民國國民身分證及甲○○、乙○○二人之照片，委託不知情之旅行社業務員，向外交部申請護照，並代
    填條碼編號Ｚ000000000、Ｚ000000000號「普通護照入出境
    許可申請書」之私文書，持向外交部申請護照而行使，並使承辦之公務員將前開
    不實事項登載於其職務上所掌公文書上，同時製發貼有「甲○○」、「乙○○」
    照片編號Ｍ00000000、Ｍ00000000號丁○○、丙○○名義之中
    華民國籍護照各一本，甲○○、乙○○自「小陳」處取得上開護照後，旋親自分
    別於各該護照持照人欄內偽簽「丁○○」、「丙○○」」署押一枚，並由「小陳
    」陪同至美國在台協會辦理赴美簽證，且出示上開偽造之中華民國藉護照予該協
    會承辦人員，嗣甲○○、乙○○果順利取得赴美簽證，即與「小陳」於八十七年
    六月二日下午四時許，持前開使公務員登載不實之文書即護照各一本在桃園中正
    國際機場（下稱中正機場）向海關公務員行使出境通關，共同搭乘華航編號ＣＩ
    ００六班機至美國洛杉磯，足生損害入出境管理局對於入出境之管理、外交部核
    發護照及戶政管理之正確性及丁○○、丙○○本人。迨飛抵美國洛杉磯後，甲○○、乙○○二人即分持上開中華民國籍護照欲矇混入境時，遭美國移民局官員當
    場識破，旋於同年月五日遣返回台，並扣得其二人所有之上開中華民國藉護照各
    一本及照片各二張，經警訊問後始循線偵悉上情。
二、案經內政部警政署航空警察局移請台灣桃園地方法院檢察署檢察官偵查起訴。
    理      由
一、右揭事實，迭據被告甲○○、乙○○於警訊、偵查及本院審理時均供承不諱，並
    經證人丁○○到庭證述屬實，復有扣案之「丁○○」、「丙○○」名義中華民國
    籍護照各一本、甲○○、乙○○個人照片各二張及卷附之普通護照入出境許可申
    請書影本二份、旅客入出境紀錄查詢二紙等在卷可稽，足徵被告二人之自白與事
    實相符；而渠等與綽號「小陳」之台灣籍不詳真實姓名成年男子間就本件各次偽
    造文書，以及違反國家安全法犯行間有犯意聯絡與行為分擔亦堪認定，且就偽造
    文書部分犯行確足生損害於入出境管理局對入出境之管理、外交部核發護照及戶
    政管理之正確性及丁○○、丙○○本人。綜上所述，本件事證明確，被告二人犯
    行洵堪認定，應依法予以論罪科刑。
二、被告甲○○、乙○○行為後，護照條例已於八十九年五月十七日修正公布，並自
    同年月二十一日起施行，其中第二十三條第一項規定：「偽造、變造國民身分證
    以供申請護照，足以生損害於公眾或他人者，處五年以下有期徒刑、拘役或科或
    併科新台幣五十萬元以下之罰金。」、第二項規定：「行使前項文書者，亦同。
    」，以之與行為時之刑法第二百十六條、第二百十二條、第二百十四條規定相比
    較結果，就被告變造他人身分證申請護照使用部分犯行，以行為時之舊法即刑法
    之規定有利於被告，自應適用該舊法。故核被告甲○○、乙○○所為，均係違反
    國家安全法第三條第一項之規定而觸犯同法第六條第一項未經許可而入境、刑法
    第二百十六條（起訴書誤繕為第二百十一條）、第二百十條之行使偽造私文書罪
    、第二百十六條、第二百十二條之行使變造特種文書罪、第二百十六條、第二百
    十四條之行使使公務員登載不實文書罪。查入出國及移民法雖於八十八年五月二
    十一日經總統令公布，並經行定院定於八十八年五月二十一日施行，其第五十四
    條且規定未經許可入出國或受禁止出國處分而出國者，處三年以下有期徒刑、拘
    役或科或併科新台幣九萬元以下罰金，惟依該法就有關入出國規範對象之規定以
    觀，其規範有三，即該法第二章之國民入出國、第三章台灣地區無戶籍國民停留
    、居留及定居、第四章外國人入出國，所謂「國民」，依本法第三條第一款之規
    定，係指居住台灣地區設有戶籍或僑居國外之具有中華民國國籍者。至台灣地區
    無戶籍國民依本條第四款規定，係指具有我國國籍，現僑居國外國民及取得、回
    復我國國籍未曾在台灣地區設有戶籍之國民；又此處之「取得」國籍，乃指外國
    人或無國籍人因歸化而取得國籍，此參國籍法第八條之規定即明。綜前引法條以
    察，被告甲○○、乙○○係偷渡來台之大陸人民，是其原在台灣地區即無戶籍，
    惟格於兩岸分治之事實，被告亦非外國人，其居於大陸地區亦非僑居國外，故渠
    等尚非本法第二章至第四章有關入出國規定之規範之對象，其二人未經許可而進
    入台灣地區，亦難適用入出國及移民法第五十四條論罪科刑，而仍以國家安全法
    之有關規定予以規範，附此敘明。又被告二人偽造署押係偽造私文書之部分行為
    ，復偽造私文書、變造特種文書、使公務員登載不實之低度行為皆為行使之高度
    行為吸收，均不另論罪；又其所利用不知情之旅行社職員填寫「普通護照入出境
    許可申請書」辦理護照，而使外交部承辦公務員登載不實於職務上所掌公文書並
    發給護照，係屬間接正犯；又被告二人數次行使變造之國民身分證犯行，時間緊
    接，觸犯構成要件相同之罪，顯均係基於概括犯意反覆為之，應分別依連續犯之
    規定以一罪論。再被告二人前開未經許可入境、行使變造特種文書、行使偽造私
    文書及行使使公務員登載不實於職務上所掌之公文書犯行間，具有方法結果之牽
    連關係，各應從一重之行使偽造私文書罪處斷。至公訴人就被告二人行使使公務
    員登載不實之事實部分，雖未經起訴，惟因與已起訴部分具有上開裁判上一罪之
    關係，均為起訴效力所及，本院自得併予審究。又被告二人與綽號「小陳」之台
    灣籍不詳真實姓名成年男子間就上開行使偽造私文書及行使變造特種文書犯行間
    ，有犯意之聯絡及行為之分擔，均為共同正犯。爰審酌被告二人犯罪之動機、目
    的係為非法入境美國打工賺錢、渠等手段對我國在國際形象之損害程度非輕、惟
    犯罪後均坦承犯行、態度良好及其他一切情狀，各量處如主文所示之刑，以示懲
    儆。
三、扣案之編號Ｍ00000000號丁○○名義中華民國籍護照一本、編號Ｍ00
    000000號丙○○名義中華民國藉護照一本及甲○○、乙○○照片各二張，
    查分別係被告二人犯罪所得與預備供犯罪所用之物，已經渠等供明在卷，爰依法
    均併予宣告沒收；至條碼編號Ｚ000000000號普通護照入出境許可申請
    書上「甲○○」之照片一張、條碼編號Ｚ000000000號普通護照入出境
    許可申請書上「乙○○」之照片一張、統一編號Ｚ000000000號丁○○
    名義中華民國國民身分證上之「甲○○」照片一張及統一編號Ｚ0000000
    00號丙○○名義中華民國國民身分證上之「乙○○」照片一張，皆為被告二人
    所有，且供犯罪所用之物，業據渠等陳明在卷，雖均未扣案，惟不能證明業已滅
    失，故均應依刑法第三十八條第一項第二款規定予以宣告沒收。
據上論斷，應依刑事訴訟法第二百九十九條第一項前段，國家安全法第六條第一項、
第三條第一項、刑法第十一條前段、第二條第一項但書、第二十八條、第二百十條、
第二百十二條、第二百十四條、第二百十六條、第五十五條、第三十八條第一項第二
款、第三款，罰金罰鍰提高標準條例第一條前段，判決如主文。
本案經檢察官呂理銘到庭執行職務。
中      華      民      國    八十九    年      八      月        九    日
            臺灣桃園地方法院刑事第二庭
                                          法  官  李  育  仁
右正本證明與原本無異。
如不服本判決，應於判決送達後十日內向本院提出上訴狀( 應附繕本 )，上訴於
臺灣高等法院。
                                          書記官  王  泰  元
中        華        民        國   八十九   年   八   月    三十    日
刑法第二百十條
偽造、變造私文書，足以生損害於公眾或他人者，處五年以下有期徒刑。
刑法第二百十二條
偽造、變造護照、旅券、免許證、特許證及關於品行、能力、服務或其他相類之證書
、介紹書，足以生損害於公眾或他人者，處一年以下有期徒刑，拘役或三百元以下罰
金。
刑法第二百十四條
明知為不實之事項，而使公務員登載於職務上所掌之公文書，足以生損害於公眾或他
人者，處三年以下有期徒刑、拘役或五百元以下罰金。
刑法第二百十六條
行使第二百十條至第二百十五條之文書者，依偽造、變造文書或登載不實事項或使登
載不實事項之規定處斷。
人民入出境，應向內政迎警政署入出境管理局申請許可。未經許可者，不得入出境。
入民申請入出境，有左列情形之一者，得不予許可：
一、經判處有期徒刑以上之刑確定尚未執行或執行未畢，或因案通緝中，或經司法或
    軍法機關限制出境者。
二、有事實足認為有妨害國家安全或社會安定之重大嫌疑者。但曾於臺灣地區設籍，
    在民國三十八年以後未在大陸地區設籍，現居住於海外，而無事實足認為有恐怖
   或暴力之重大嫌疑者，不在此限。
三、依其他法律限制或禁止入出境者。
前項不予許可，應以書面明理由，通合申請人，並附記不服之救濟程序。
內政部應聘請包括社會公正人士組成審查委員會，審核第二項第二款未經許可事項。


司法院資訊處製作；財團法人民間司法改革基金會備份。
